臺中高等行政法院判決
                                     111年度簡上字第4號
上  訴  人  灃耘股份有限公司        


代  表  人  江資航              
被 上訴 人  臺中市豐原地政事務所                 

代  表  人  楊曉龍              
上列當事人間平均地權條例事件，上訴人對於中華民國111年1月
6日臺灣臺中地方法院110年度簡字第48號行政訴訟判決，提起上
訴，本院判決如下：
    主  文
上訴駁回。
上訴審訴訟費用由上訴人負擔。
    理  由
一、爭訟概要：
　㈠灃耘股份有限公司(代表人：江資航，買方，即權利人；下稱
    上訴人)及江資航(賣方，即義務人；下稱義務人) 於民國10
    9年11月18日向被上訴人申辦不動產(土地：神岡區神工段26
    地號，建物：神岡區神工段47建號；下稱系爭不動產)買賣
    登記案件，收件號：109年豐普登字第115830號，並同時辦
    理不動產買賣成交實際資訊申報登錄(下稱實價登錄)案件，
    申報書序號為A3BZ00000000000（下稱原申報書），申報交
    易日期109年11月3日，交易總價新臺幣(下同)2億4,040萬元
    。　　　
　㈡嗣義務人以109年11月26日江稅法字第201911231號函檢附申
    請日期為109年11月23日之實價登錄更正申報內容申請書（
    下稱更正申報書）、不動產成交案件實際資訊申報書(申報
    書序號：A2BZ00000000000）、不動產買賣契約書等相關資
    料，向被上訴人申請將實價登錄資訊予以更正，更正內容為
    系爭不動產買賣交易總價2億5,370萬元(土地買賣價款：2億
    490萬元，廠房買賣價款：4,880萬元)。經被上訴人比對後
    認定原申報書所載交易日期及總價，與義務人提出之更正申
    報書所附之不動產買賣契約書所載交易日期為109年11月18
    日及總價2億5,370萬元，兩者間確有不符，上訴人及義務人
    所申報登錄不動產成交案件價格資訊涉及不實。　
　㈢嗣被上訴人以109年12月7日豐地三宇第1090011717號函請上
    訴人及義務人陳述意見，被上訴人審酌上訴人回復之意見及
    相關事證，仍認上訴人及義務人之實價登錄申報不實事證明
    確，違反行為時平均地權條例第47條第2項、第81條之2第2
    項，以110年2月1日豐地三字第1100000956號函附裁處書及
    限期改善通知書（下稱原處分），裁處上訴人及義務人3萬
    元罰鍰，並依臺中市政府處理違反平均地權條例第47條第2
    項規定統一裁罰基準第2點、第3點規定，由上訴人及義務人
    買賣雙方各負擔2分之1，即各處15,000元罰鍰。
　㈣上訴人不服，向臺中市政府提起訴願，經臺中市政府110年5
    月4日府授法訴字第1100107863號訴願決定（下稱訴願決定
    ）認原處分並無違誤而駁回。
　㈤上訴人不服訴願決定，遂向臺灣臺中地方法院行政訴訟庭（
    下稱原審法院）提起行政訴訟，嗣經原審法院110年度簡字
    第48號行政訴訟判決（下稱原判決）駁回，遂提起本件上訴
    。
上訴人起訴之主張及聲明、被上訴人於原審之答辯及聲明暨原
  判決關於證據取捨、認定事實及適用法規之論據，均詳如原判
  決所載。
原判決駁回上訴人在原審之訴，係以：
　㈠上訴人於109年11月20日取得系爭不動產之所有權，嗣以10  
    9年11月25日申請書，向訴外人即臺中巿政府經濟發展局（
    下稱經發局）表示將系爭不動產轉售予訴外人轉售予訴  外
    人睦茗精密齒輪股份有限公司（下稱睦茗公司），請經發局
    核發同意移轉證明文件，經發局遂依臺中市工業園區管理維
    護自治條例（下稱臺中工業區管理條例）第11條規定， 以1
    09年12月10日中市經工字第1090062383號函（下稱109年12
    月10日函）請上訴人繳納系爭土地109年11月3日不動產買賣
    契約書所記載之土地實際交易價金百分之1，計2,049,000元
    至臺中市○○區開發管理基金，復上訴人於109年12月16日完
    成繳納，經發局以109年12月29日中市經工字第1090064714
    號函（下稱109年12月29日函），同意上訴人將系爭不動產
    移轉予睦茗公司，然上訴人不服109年12月10日函，嗣經本
    院110年度訴字第143號判決駁回上訴人之訴確定等情，有該
    案判決書可稽，是經發局係基於依產業創新條例第49條 、
    臺中工業區管理條例第11條之規定，對上訴人課徵之開發管
    理基金，係為達成產業園區之公共設施之興建、維護或 改
    善，塑造有利投資環境之公共任務所需經費，而對園區土地
    使用人課予繳納金錢負擔之特別公課；且經發局為避免廠 
    商炒作園區工業用地，對土地所有權人取得工業用地（即系
    爭不動產）未滿8年，訂定出售園區土地應繳納一定金額入
    臺中市○○區開發管理基金義務，可達成促進園區土地供作生
    產利用，並維持產業園區公共設施環境品質之目的，核係 
    達成相同效果之必要且適當之方法，合於行政程序法第7條
    規定之比例原則。是上訴人主張因受迫於經發局，不得不作
    為系爭不動產買賣之移轉橋樑，交易過程中不應該有產生任
    何買賣價差之行為，依法得申請更改買賣價金，為無理由。
　㈡本件依行為時平均地權條例第47條第2項、第81條之2第2  項
    之立法理由，可知，不動產交易之實價登錄與不動產交易資
    訊之透明化有緊密之關聯，買賣雙方是否於法定期限内共同
    申報正確無訛之資料提供主管機關辦理登錄，攸關不動產交
    易市場之健全。如不動產於辦竣移轉登記、對外發生公示效
    力後，仍允由買賣雙方更正申報資料，則不啻容任不實之交
    易資訊於不動產交易市場内流竄，致有以不正當方式哄抬或
    貶抑交易價格而損及房地產正常交易之虞，與平均地權條例
    第47條規定增進不動產交易資訊透明化之重大公共利益之立
    法本旨有重大扞格。故買賣雙方（即權利人及義務人）若 
    有對申報登錄資訊内容包括價格資訊及標的資訊等資料不實
    者，經主管機關查核屬實，即應依上述法律規定科以前揭罰
    鍰，不以造成他人或不動產交易市場之損失或不利情況發生
    為必要。是以，上訴人所主張買賣雙方無任何交易資金往來
    ，因買賣雙方代書與會計師認知差異，及時更正買賣價金，
    並未對市場傳遞錯誤、訊息，亦未對第三方造成之損失，豈
    可逕行裁罰云云，顯係誤解法律，尚無足採。參酌上訴人所
    提出致被上訴人109年11月26日江稅法字第20191123 1號函
    及上訴人所提致財政部中區國稅局東山稽徵所110年9月1日
    澧稅法字第20210901號函（見原審卷第103頁至第104頁、第
    241頁至第242頁）及另參以經發局發函雖同意義務人以自然
    人名義向原審法院民事執行處應買系爭不動產，但於取得法
    院權利移轉證明文件後，依規定須將系爭不動產移轉登記予
    上訴人；惟於109年11月25日出具申請書並檢具相關買賣契
    約書等證件委託林崑鐘地政士，函請經發局同意其將系爭不
    動產轉售予睦茗公司，經發局函復系爭不動產遭法院拍賣，
    上訴人為系爭不動產之債權人，經經發局核發同意移轉證明
    文件，以自然人名義向法院提出申請應買，同時表示取得法
    院權利移轉證明文件後，依規定將系爭不動產過戶至債權人
    所有灃耘公司。義務人以自然人名義拍定取得系爭不動產 
    後 ，並未依規定移轉以義務人為代表人之灃耘公司，顯與
    前開函文意旨不符，爰歉難同意所請等節，有經發局109年8
    月12日中市經工字第1090037070號函（見原審卷第157頁）
    、109年10月15日中市經工字第1090051322號函(見原審卷第
    158頁至第159頁）、申請書（見原審卷第160頁）在卷可稽
    。及參以上訴人（即乙方）與睦茗公司（即甲方）於109年1
    1月3日簽訂系爭不動產之不動產買賣契約書（見原審卷第25
    7頁至第263頁），其中特約事項第4點D部分載明「買賣總價
    款2億5,370萬元扣除A項、B項及乙方應繳納工業區回饋金之
    買賣價金餘額約定由三信商業銀行不動產買賣價金信託專戶
    内匯入灃耘股份有限公司銀行帳戶内」等條款以觀，足證義
    務人以自然人名義向原審法院應賣系爭不動產，經原審法院
    民事執行處於109年1月20日中院麟民執107司執寅字第12566
    3號函（見原審卷第247頁至第248頁）表示由義務人拍得系
    爭不動產，直至上訴人與睦茗公司於109年11月3日簽訂上述
    系爭不動產買賣契約書前，上訴人明知取得工業用地（即系
    爭不動產）未滿8年，其出售園區土地應繳納一定金額入臺
    中市工業區開發管理基金，亦知悉其與睦茗公司就系爭不動
    產買賣價格包括應給付予繳納工業區回饋金，共計2億5370
    萬元，而非2億4,040萬元，上訴人之代表人江資航自始至終
    參與其事，對事情之始末，瞭若指掌，顯然已將須給付工業
    區回饋金列入為買賣成本之一甚明。
　㈢綜上，上訴人與義務人109年11月18日向被上訴人申報登錄之
    資料，土地登記申請書明確記載申請登記事由為「所有權移
    轉登記」、登記原因為「買賣」、原因發生日期為「109年1
    1月3日」；A3BZ00000000011申報書填載交易日期為「109年
    11月3日」、交易總價為「2億4,040萬元」，並經權利 人 
    （即買方）上訴人之法定代表人江資航、監察人江欣鈞及義
    務人 (即賣方）江資航等人簽名確認在案。惟上訴人及義務
    人嗣後卻於109年11月26日向被上訴人申辦實價登錄更正為
    交易日期「109年11月18日」，交易總價款「2億5,370萬元
    （土地買賣價款：2億490萬元，廠房買賣價款：4,880萬元
    ）」等情，可證上訴人與義務人於109年11月18日向被上訴
    人申報登錄土地及建物成交案件時，分別與上訴人與義務人
    於109年11月18日、上訴人與睦茗公司於109年11月3日各自
    所簽訂之上述系爭不動產買賣契約書前，其中關於交易日期
    、交易總價等買賣成交實際資訊申報登錄事項，兩者有明顯
    不符之處。從而，被上訴人認上訴人及義務人均違反平均地
    權條例第47條第2項規定，申報登錄價格資訊不實，與事實
    相符，並無違誤等語，為其論據。　　
上訴人上訴主張略以：
　㈠上訴人所援引之「臺中市政府處理違反平均地權條例第47條
    第2項規定統一裁罰基準附表」（下稱裁罰基準附表)之版本
    ，載明「經查獲權利人申報登錄資訊不實者，先以書面通知
    限期15日內改正，屆期仍未改正者，依次處罰，第1、2、3
    、4、5次處罰，分別處3、6、9、12、15萬元罰鍰，並以書
    面通知限期15日內改正；逾第5次限期改正期間或以後各次
    未依限改正者，每次處15萬元。」故本案非但未經查獲權利
    人申報登錄資訊不實，主管機關亦未先以書面通知限期15日
    內改正，而是由上訴人主動更正實價登錄正確訊息。
　㈡依行政執行法第3條之規定，原審判決是否符合公平合理之原
    則，兼顧公共利益與人民權益之維護，以適當之方法為之，
    未逾達成執行目的之必要限度，似有疑義。此亦為原審判決
    最大爭議之所在。若行政執行法僅係為符合行政一體的原則
    ，作為行政單位背書的工具，那行政執行法存在的意義與價
    值為何？
　㈢上訴人認原判決有行政訴訟法第243條第6款判決理由矛盾之
    違背法令之情事等語。並聲明：⒈原判決均廢棄。⒉第1項廢
    棄部分，請求判決撤銷訴願決定及原處分，另為妥適處分，
    或發回臺中地方法院更為審理。
本院經核原判決駁回上訴人在原審之訴，並無違誤。茲就上
  訴意旨再論斷如下：
  ㈠按行為時平均地權條例第2條規定：「本條例所稱主管機關：
    在中央為内政部；在直轄市為直轄市政府；在縣（市）為縣
     （市）政府。其有關土地債券之發行事項，中央主管機關
    為財政部。」、第47條規定：「（第1項）土地所有權移轉
    或設定典權時，權利人及義務人應於訂定契約之日起30日内
    ，檢同契約及有關文件，共同申請土地所有權移轉或設定典
    權登記，並共同申報其土地移轉現值。但依規定得由權利人
    單獨申請登記者，權利人得單獨申報其移轉現值。（第2項
    ）權利人及義務人應於買賣案件申請所有權移轉登記時，檢
    附申報書共同向直轄市、縣（市）主管機關申報登錄土地及
    建物成交案件實際資訊（以下簡稱申報登錄資訊 ）。……。
    」、第81條之2第2項規定：「有下列情形之一 者，由直轄
    市、縣（市）主管機關處3萬元以上15萬元以下罰鍰，並令
    其限期改正；屆期未改正者，按次處罰。經處罰2次仍未改
    正者，按次處30萬元以上100萬元以下罰鍰。其含建物者，
    按戶（棟）處罰 ：一、違反第47條第2項規定，申報登錄價
    格資訊不實……。」
　㈡臺中市政府處理違反平均地權條例第47條第2項規定統一裁罰
    基準（下稱裁罰基準）第1點規定 ：「一、臺中市政府為處
    理平均地權條例第47條第2項、第81條之2、不動產成交案件
    實際資訊申報登錄及查詢收費辦法第7條及第10條所為之行
    政罰鍰，依循適當原則予以有效之裁處，建立執法之公平性
    ，減少行政罰爭議及訴願之行政成本，提昇公信力，特訂定
    本基準。」、第2點規定：「違反本條例第47條第2項事件，
    本府執行本條例第81條之2規定之統一裁罰基準如下表：（
    詳附表）」、第3點規定：「三、前點裁罰對象之罰鍰分攤
    原則如下：（一）權利人及義務人皆無法舉證其無故意或過
    失者，由雙方各負擔罰鍰2分之1，再按權利人或義務人各自
    之人數分算。…… 。」。
　㈢又108年7月1日修正平均地權條例第47條第2項之立法理由略
    以，不動產成交案件實際資訊申報登錄制度施行以來，已成
    為我國不動產市場最重要之交易參考資訊來源，且普遍為社
    會大眾所了解認同；另申報登錄資訊係源自買賣契約，而買
    賣雙方為訂定契約之當事人，對於各項交易條件情形均為了
    解，回歸由當事人自行申報登錄應屬合理，且透過買賣雙方
    相互勾稽確認，可提升資訊正確性，減少申報登錄不實及哄
    抬情事，是以買賣案件申報登錄責任，調整由權利人及義務
    人（即買賣雙方）共同申報登錄。又為提升買賣案件申報登
    錄資訊揭露即時性，增進不動產交易資訊透明化之重大公共
    利益，乃將買賣案件申報登錄提前至申請買賣移轉登記時檢
    附申報書同時辦理。是不動產交易之實價登錄與不動產交易
    資訊之透明化有緊密之關聯，買賣雙方是否於法定期限内共
    同申報正確無訛之資料提供主管機關辦理登錄，攸關不動產
    交易市場之健全。如不動產於辦竣移轉登記、對外發生公示
    效力後，仍允由買賣雙方更正申報資料，則無異容任不實之
    交易資訊於不動產交易市場内流竄，致有以不正當方式哄抬
    或貶抑交易價格而損及房地產正常交易之虞，與平均地權條
    例第47條規定增進不動產交易資訊透明化之重大公共利益之
    立法本旨有重大扞格。是平均地權條例第81條之2第2項規定
    ，本諸「申報登錄資訊内容包括價格資訊及標的資訊等，考
    量買賣案件申報登錄價格資訊不實者，對於申報登錄資訊揭
    露即時性、價格正確性之制度核心衝擊較大，應逕予處罰」
    之立法理由，乃對於違反第47條第2項規定申報登錄價格資
    訊不實者，定有罰鍰之罰則規定。
　㈣上訴人及義務人於109年11月18日向被上訴人申辦系爭買賣登
    記之實價登錄案件之原申報書，其申報交易日期109年11月3
    日，交易總價2億4,040萬元。嗣義務人於109年11月23日以
    更正申報書，向被上訴人申請將實價登錄資訊予以更正，更
    正內容為系爭不動產買賣交易總價2億5,370萬元，經被上訴
    人比對後認定原申報書所載交易日期及總價，與義務人提出
    之更正申報書所附之不動產買賣契約書所載交易日期為109
    年11月18日及總價2億5,370萬元，兩者間確有不符，故認定
    上訴人及義務人所申報登錄不動產成交案件價格資訊涉及不
    實，而以原處分裁處上訴人及義務人3萬元罰鍰，並依裁罰
    基準第2點、第3點規定，由上訴人及義務人買賣雙方各負擔
    2分之1，即各處15,000元罰鍰等事實，為原審所認定。經查
    ，原審為上開事實認定，有卷附相關事證為據，核無認定事
    實不依證據，亦無認定事實違背經驗或論理法則之情事，所
    確定之事實，得為本院判決基礎。
　㈤經查上訴人與義務人109年11月18日申報登錄之資料，其土地
    登記申請書明確記載申請登記事由為所有權移轉登記、登記
    原因為買賣、原因發生日期為110年11月3日；原申報書亦填
    載交易日期為110年11月3日、交易總價為2億4,040萬元 ，
    其上並有上訴人之法定代表人與監察人及義務人之簽名。若
    上訴人僅是整個交易過程中之過渡角色，並非二次過戶，則
    上訴人及義務人依前揭規定應於109年11月18日申報登錄之
    原申報書中關於成交實際資訊時，即應登錄交易日期為109
    年11月18日、交易總價為2億5,370萬元。再查上訴人與義務
    人109年11月18日簽訂之買賣不動產契約書記載系爭不動產
    之交易日期為109年11月18日、交易總價為2億5,370萬元 ，
    更證實上訴人及義務人於109年11月18日原申報書中申報登
    錄土地及建物成交案件實際資訊並非正確，故上訴人及義務
    人已違反平均地權條例第47條第2項之規定，應依同條例第8
    1條之2第2項規定予以裁罰，是被上訴人審認上訴人及義務
    人違反平均地權條例第47條第2項規定，申報登錄價格資訊
    不實，並無違誤。雖嗣後義務人以更正申報内容申請書申請
    更正，惟系爭不動產業於109年11月20日辦完所有權移轉登
    記而對外發生對世效力、公示效力，上訴人及義務人109年1
    1月18日申報之不實資料業於流通於不動產交易市場、影響
    不動產交易申報登錄資訊揭露之即時性、價格正 確性，合
    於平均地權條例第81條之2第2項第1款之構成要件，是原判
    決以上訴人及義務人於原申報書及更正申報書中，關於交易
    日期、交易總價等買賣成交實際資訊申報登錄事項，兩者有
    明顯不符之處，認上訴人及義務人違反平均地權條例第47條
    第2項規定，故被上訴人對上訴人及義務人裁處3萬元罰鍰，
    再依裁罰基準第2點、第3點規定由上訴人及義務人買賣雙方
    各負擔2分之1，即各處1萬5,000元之罰鍰，於法並無不合，
    而駁回上訴人在原審之訴，依上開規定及說明，尚無違誤。
　綜上所述，原判決認事用法均無違誤，並已說明其認定事實
    之依據及得心證之理由，對上訴人在原審相關部分之主張如
    何不足採之取捨已為論斷，且對於本件應適用法令所持之見
    解，亦無不合，難認有何判決不適用法規或適用不當、及判
    決理由不備之情事。上訴論旨仍執前詞指摘原判決違背法令
    ，求予廢棄，為無理由，應予駁回。　　
中　　華　　民　　國 　111 　年　    8 　　月　 29　　日
                臺中高等行政法院第二庭
                          審判長法  官　劉  錫  賢
                                法  官  楊  蕙  芬
                                法  官  林  靜  雯
以上正本證明與原本無異。
本判決不得上訴。
中　　華　　民　　國 　111 　年　    8 　　月　 29　　日
                                書記官  黃  毓  臻